【裁判字號】    99,交聲,882
【裁判日期】    991029
【裁判案由】    交管條例聲異
【裁判全文】
臺灣板橋地方法院交通事件裁定         99年度交聲字第882號
原處分機關  交通部公路總局臺北區監理所
異  議  人
即受處分人  甲○○
上列異議人即受處分人因違反道路交通管理處罰條例案件，對於
交通部公路總局臺北區監理所99年3 月30日所為之二處分（原處
分案號：北監自裁字第裁40-DB0000000號、第裁40-DB0000000號
），聲明異議，本院裁定如下：
    主  文
原處分均撤銷。
甲○○汽車駕駛人行車速度，超過規定之最高時速四十公里以上
未滿六十公里，處罰鍰新臺幣貳仟元，並記違規點數壹點。
原處分吊扣汽車牌照三個月部分不罰。
    理  由
一、聲明異議意旨略以：異議人即受處分人甲○○於民國99年1
    月15日上午7 時49分許，駕駛所有車號6532-EP 號自用小客
    車，行經桃園縣蘆竹鄉○○○路351 之1 號前時，固有因趕
    路上班超速行駛，而經警以雷達測速儀拍攝採證後，逕行舉
    發異議人有超速60公里以尚未滿80公里之違規行為，移送原
    處分機關處罰罰鍰新臺幣八千元，記違規點數三點，並應參
    加道路交通安全講習，另吊扣汽車牌照三個月，惟異議人當
    時經警雷達測速測得之行車速度為時速90公里，雖超出該路
    段限速（時速30公里）有60公里，但查依經濟部標準局公告
    之雷達測速儀檢定檢查技術規範，雷達測速儀容有每小時2
    至3 公里之誤差值，異議人當時之車速應未超過限速60公里
    ，而應以超速40公里以上未滿60公里之規定處罰，是本件二
    處分均有誤，為此提出聲明異議，請求撤銷原處分，改依超
    速40公里以上未滿60公里之規定處罰等語。
二、按汽車駕駛人，行車速度，超過規定之最高時速者，處新臺
    幣一千二百元以上二千四百元以下罰鍰；又汽車駕駛人，違
    反道路交通管理處罰條例第40條第1 項規定者，除依原條款
    處罰鍰外，並予記違規點數1 點，道路交通管理處罰條例第
    40條第1 項、第63條第1 項第1 款分別定有明文。另汽車駕
    駛人，駕駛汽車有行車速度超過規定之最高時速60公里以上
    情形者，處新臺幣六千元以上二萬四千元以下罰鍰，並當場
    禁止其駕駛；汽車駕駛人有同條例第43條第1 項第2 款行為
    者，並吊扣該汽車牌照三個月；汽車駕駛人違反同條第1 項
    規定者，應接受道路交通安全講習；又汽車駕駛人，違反道
    路交通管理處罰條例第43條規定者，除依原條款處罰鍰外，
    並予記違規點數3 點，道路交通管理處罰條例第43條第1 項
    第2 款、第4 項前段、第5 項前段、第63條第1 項第3 款亦
    分別定有明文。
三、查本件異議人即受處分人甲○○於99年1 月15日上午7 時49
    分許，駕駛所有車號6532-EP 號自用小客車，行經桃園縣蘆
    竹鄉○○○路351 之1 號前時，經警以雷達測速儀測得其行
    車速度達時速90公里，超過該路段限速30公里之事實，有經
    雷達測速儀拍攝該車超速之採證照片1 張在卷可證，並經舉
    發警員乙○○到庭證述屬實（見本院99年5 月13日訊問筆錄
    ），且復提出上開違規地點速限標誌設置情形之照片、該雷
    達測速器之檢定合格證書影本及該儀器上貼有檢定合格單之
    照片等為憑（另查上開雷達測速儀檢定合格證書上所載及該
    儀器照片所示之該測速儀檢定合格單號碼：MOGA0000000A、
    MOGA0000000B，雖核與本件採證照片上所示拍照採證之雷達
    測速儀之檢定合格單號碼：M0Ｚ000000000相異，惟復經本院
    電詢桃園縣政府警察局蘆竹分局人員洪志和覆稱陳明此係因
    該雷達測速儀每年經廠商送請經濟部標準檢驗局檢驗完畢後
    ，未將該儀器內原設定測速拍攝採證照片時所顯示之原序號
    M0Ｚ000000000予以更正之故，此有本院99年9 月23日辦理刑
    事按鍵電話紀錄查詢表在卷可稽，觀諸上開檢定合格單號碼
    中之「98」、「97」序號數字，應係代表不同之檢定年度，
    是上開蘆竹分局覆稱之情堪認屬實），固屬無誤。然另依經
    濟部標準檢驗局92年6 月13日經標四字第09240005540 號公
    告，並自92年7 月1 日實施之「雷達測速儀檢定檢查技術規
    範」（其後復於98年12月24日以經濟部標準檢驗局經標四字
    第09840006640 號公告修正，惟須自100 年1 月1 日始生效
    ）第3.8 點規定，關於雷達測速儀速率偵測之準確度，其檢
    定公差「不大於1km/h ；或不大於2km/h （當速率在150km/
    h 以上時）」，可見依該規範檢定合格之雷達測速儀，其速
    率偵測之準確性，在時速150 公里以下時，容許有1 公里之
    誤差值。準此，本件警方拍攝採證使用之雷達測速儀，雖係
    經有檢定合格，惟於測得異議人上開車輛車速達時速90公里
    時，仍有1 公里誤差之可能，基於有利於異議人之原則，扣
    除該誤差值，應認本件異議人上開行車速度係於時速89公里
    以上未滿90公里，從而其超出該路段速限時速30公里之違規
    車速自應為時速59公里以上未滿60公里，尚未超過規定之最
    高時速60公里以上，是異議人上開異議意旨所述，尚非無理
    由，應堪可採。原處分機關依上開雷達測速儀拍攝測得之異
    議人行車速度達時速90公里，因而據引上揭道路交通管理處
    罰條例第43條第1 項第2 款、第4 項前段、第5 項前段、第
    63條第1 項第3 款等規定，裁處異議人罰鍰新臺幣八千元，
    記違規點數三點，並應參加道路交通安全講習，另裁處吊扣
    汽車牌照三個月，其上開二處分本非無見，惟依上所述，原
    處分機關疏未審酌上開雷達測速儀所測得異議人行車速度之
    誤差值，遽依上開規定，裁處上開二處分，即有未當。是本
    件異議為有理由，原二處分應均予撤銷，由本院另依上揭道
    路交通管理處罰條例第40條第1 項、第63條第1 項第1 款、
    違反道路交通管理事件統一裁罰基準及處理細則所附之裁罰
    基準表等規定，裁處諭知如主文第二項所示。另上開原處分
    「吊扣汽車牌照三個月」部分，因異議人之違規行為已非係
    違反同條例第43條第1 項第2 款行為，該處分已失所附麗，
    亦應於撤銷原處分後，另諭知不罰。
四、據上論斷，應依道路交通事件處理辦法第19條規定（原「道
    路交通案件處理辦法」，已於99年10月26日修正發布，並自
    同年月28日施行，原法規名稱修正為「道路交通事件處理辦
    法」，該辦法原第20條規定，亦變更條次及修正「交通法庭
    」之條文用語為「法院」），裁定如主文。
中    華    民    國    99    年    10    月    29    日
                        交通法庭  法  官  彭全曄
以上正本證明與原本無異
如不服本裁定應於送達後5日內向本院提出抗告狀
                                  書記官  莊川億
中    華    民    國    99    年    11    月    5     日

司法院資訊處製作；財團法人民間司法改革基金會備份。
